最高法院刑事判決　　　　　　一○○年度台上字第六二六四號
上　訴　人　劉豊吉
選任辯護人　蔡文斌律師
上列上訴人因違反槍砲彈藥刀械管制條例案件，不服台灣高等法
院台南分院中華民國九十九年八月二十三日第二審判決（九十九
年度上訴第五六五號，起訴案號：台灣台南地方法院檢察署九十
八年度調偵字第九六二、九六三號），提起上訴，本院判決如下
：
    主  文
上訴駁回。
    理  由
按刑事訴訟法第三百七十七條規定，上訴於第三審法院，非以判
決違背法令為理由，不得為之。是提起第三審上訴，應以原判決
違背法令為理由，係屬法定要件。如果上訴理由書狀並未依據卷
內訴訟資料，具體指摘原判決不適用何種法則或如何適用不當，
或所指摘原判決違法情事，顯與法律規定得為第三審上訴理由之
違法情形，不相適合時，均應認其上訴為違背法律上之程式，予
以駁回。本件上訴人劉豊吉上訴意旨略稱：(一)、原判決以扣案槍
枝經（改制前）台南縣警察局進行試射結果，完全貫穿內政部警
政署核發之規格鋁片，而認對於人體顯具殺傷力，故無再送請法
務部調查局鑑定之必要。惟扣案槍枝經警試射時，其動力模式係
勾選填充氣體，並未勾選小型二氧化碳高壓鋼瓶內之氣體或外接
高壓鋼瓶內之氣體。但內政部警政署刑事警察局（下稱刑事警察
局）鑑驗時，係以小型高壓氣體鋼瓶內氣體為發射動力。二者鑑
驗之動力模式，顯有矛盾不一之記載，如前者之氣體動力式槍枝
動能初篩報告表所載無誤，扣案槍枝查獲時本身已有充氣，後者
另以小型高壓氣體鋼瓶內氣體為發射動力所為之測試，即與法有
違，其所測得具有殺傷力之數據，自不得為判決基礎。又後者以
金屬彈丸測試三次，何以僅有一次測試數據，未分列三次測試數
據？是否其餘二次所測數據未達二十焦耳？其用以測試之金屬彈
丸是否即為扣案金屬彈丸？若以扣案金屬彈丸測試，其數據是否
未達具有殺傷力之標準？本件扣案槍枝之鑑定並不完備，實有將
之併同扣案之金屬彈丸囑請法務部調查局（下稱調查局）另行鑑
定之必要。原審未依辯護人之聲請，再為殺傷力有無之鑑定，顯
有調查未盡之違法。(二)、上訴人因罹患「精神強迫症」，並提出
財團法人奇美醫院台南分院診斷證明書為證，雖該診斷證明書僅
簡略記載上訴人罹患「強迫症」，未據以審認明辨上訴人行為時
，有無因精神障礙或其他心智缺陷情事，致辨識其行為違法之能
力，及依其辨識而行為之能力，產生欠缺或顯著減低之結果。然
上訴人因罹患「精神強迫症」，事涉其責任能力有無及得否減輕
其刑等利益有重大關係之事項，自應囑託其他具專門知識能力之
人或機關為鑑定，始資審認其實體罪責犯罪構成要件。原審未予
鑑定，同有違誤。(三)、上訴人涉犯槍砲彈藥刀械管制條例第八條
第四項之罪，因該罪以同條第一項規定為客觀構成要件，則其第
四項與第一項規定，即具有「構成要件適用」關係之重要關聯性
。而上開第八條第一項規定，既經司法院釋字第六六九號解釋宣
告違憲而定期失效，解釋上即如同法律被修正，關於此一構成要
件之部分即不存在，從而具有「構成要件適用」重要關聯性之前
揭第四項規定，就此部分即失所附麗，無法再予適用。故上開第
四項規定關於空氣槍部分，亦產生違憲定期失效之效果，而應予
停止審理或甚至排除適用。原審未停止審判或排除槍砲彈藥刀械
管制條例第八條第四項規定之適用，抵觸司法院釋字第六六九號
解釋及憲法第八十條依合憲法律審判之憲法價值，顯有判決不適
用法則及理由不備之違法云云。
惟查：原判決綜合全案證據資料，本於事實審法院職權推理之作
用，認定上訴人確有購買具殺傷力之土製空氣槍而持有之犯行。
因而維持第一審論處上訴人未經許可，持有其他可發射子彈具有
殺傷力之槍枝罪刑（依刑法第五十九條酌減其刑後，處有期徒刑
二年，併科罰金新台幣六萬元）之判決，駁回上訴人在第二審之
上訴，已詳細說明其採證認事之理由。所為論斷，亦俱有卷證資
料可資覆按。且查：當事人聲請調查之證據，必須具有調查之必
要性，若依原判決所為證據上之論斷，足認其證據調查之聲請，
事實審法院縱曾予以調查，亦無從動搖原判決就犯罪事實之認定
者，不得以其未予調查，指判決為違法。原判決以上訴人自承以
扣案之空氣槍朝人射擊，足致受傷，及其確基於傷害之故意，持
裝有鋼珠之扣案空氣槍朝陳萬成、王萬益射擊，致陳萬成受有前
胸擦傷、後背擦傷及右手擦傷，王萬益則受有頭皮異物穿刺傷、
右前臂異物穿刺傷等傷害（傷害部分業經陳萬成、王萬益撤回告
訴）；佐以台南縣警察局以扣案空氣槍進行試射鑑驗結果，鋼珠
完全貫穿鋁片，有台南縣警察局氣體動力式槍枝（空氣槍）動能
初篩報告表在卷可按，並參酌陳萬成、王萬益在偵查中之證言，
及台南市立醫院診斷證明書、受傷照片等證據，已堪憑認扣案空
氣槍具有殺傷力。並以此部分待證事實已臻明瞭，即令將扣案空
氣槍再函請調查局鑑定有無殺傷力，亦無從動搖上訴人以該槍枝
射擊陳萬成、王萬益，確使其等因而分受傷害之明顯殺傷力事實
，而認無再為此部分調查之必要，按之刑事訴訟法第一百六十三
條之二第二項第三款規定，要無調查未盡之可言。而原判決並未
以刑事警察局之鑑定，作為判決之基礎，上訴意旨徒以刑事警察
局之鑑定尚欠完備，即謂原判決有前揭違法，自非依據卷內資料
執為指摘之適法第三審上訴理由。又原審以上訴人提出其罹患「
強迫症」之診斷證明書及相關資料，係顯示患者「自知力良好」
，僅會在患者內心產生衝突而形成焦慮性情感行為，並無從據以
判斷其於行為時，有精神障礙或其他心智缺陷，致其辨識行為違
法或依其辨識而行為之能力有顯著減低之情形，因而認定無從資
為上訴人聲請緩刑宣告之審酌依據，及無再就此部分為無益調查
之必要，與卷證資料即無不合，亦無調查未盡之違法。再者，第
一審為刑罰之量定時，以上訴人未經許可持有前揭空氣槍，其所
生危害尚低，經衡酌其犯罪情狀認顯可憫恕，而依刑法第五十九
條規定酌減其刑，原判決予以維持，要與槍砲彈藥刀械管制條例
第八條為因應司法院釋字第六六九號解釋，而於民國一○○年一
月五日修正公布增訂同條第六項「犯第一項、第二項或第四項有
關空氣槍之罪，其情節輕微者，得減輕其刑」規定之立法意旨無
悖。上訴意旨空言指稱原審未停止審理或排除上開條例第四項規
定之適用云云，亦顯非依卷內資料執為指摘，殊非可據為上訴第
三審之合法理由。其上訴違背法律上之程式，應予駁回。
據上論結，應依刑事訴訟法第三百九十五條前段，判決如主文。
中    華    民    國  一○○  年   十一   月   十六   日
                      最高法院刑事第二庭
                          審判長法官  謝  俊  雄  
                                法官  魏  新  和  
                                法官  徐  文  亮  
                                法官  吳  信  銘  
                                法官  蔡  名  曜  
本件正本證明與原本無異
                                      書  記  官  
中    華    民    國  一○○  年   十一   月  二十一  日
                                                       s